臺灣基隆地方法院刑事判決　
111年度交簡上字第41號
上  訴  人  臺灣基隆地方檢察署檢察官
被      告  林昱志


上列上訴人因被告犯公共危險案件，不服本院基隆簡易庭111年
度基交簡字第132號，中華民國111年5月9日第一審判決（聲請簡
易判決處刑案號：111年度速偵字第45號），提起上訴，本院管
轄之第二審合議庭判決如下：
    主      文
上訴駁回。
　　事實及理由
一、按刑事訴訟法第348條規定：「上訴得對於判決之一部為之
    。對於判決之一部上訴者，其有關係之部分，視為亦已上訴
    。但有關係之部分為無罪、免訴或不受理者，不在此限。上
    訴得明示僅就判決之刑、沒收或保安處分一部為之。」原審
    判決後，檢察官不服提起上訴，其上訴書僅載明不服原審判
    決關於累犯之認定及應加重其刑之理由，公訴檢察官復於本
    院審理時陳明上訴範圍僅針對原審判決「刑」之部分上訴，
    有上訴書、本院審判筆錄在卷可查，是本院審理範圍僅限於
    原審判決關於「刑」之部分，不及於原審判決所認定之犯罪
    事實、論罪等其他部分。而本案經本院第二審合議庭審理結
    果，認第一審刑事簡易判決之科刑雖有微疵但無害，量刑核
    屬適當，應予維持，茲引用第一審簡易判決書之記載（如附
    件），並補充論述駁回上訴之理由。
二、檢察官上訴意旨略以：本案檢察官已於聲請簡易判決處刑書
    主張被告構成累犯，並聲請裁量是否加重最低本刑，且檢附
    刑案資料查註紀錄表為證明之方法，又刑案資料查註紀錄表
    為法務部公務人員依相關資料繕打而成，錯誤率極低，法院
    審理卷宗亦均有臺灣高等法院全國前案簡列表可以核實。是
    本案檢察官已主張並具體指出證明之方法，並經法院踐行調
    查程序，自得作為論以累犯及加重其刑之裁判基礎，原審誤
    認檢察官未指出證明之方法，顯係事先即予以否定而摒棄上
    揭前科資料之證據而未就是否構成累犯實質認定，難認原判
    決允當，請撤銷原判決，另為適當合法之判決等語。
三、本院查：
  ㈠按刑事訴訟法第161條第1項規定：「檢察官就被告犯罪事實
    ，應負舉證責任，並指出證明之方法。」此為檢察官就被告
    有罪事實應負實質舉證責任之概括性規定，非謂除有罪事實
    之外，其他即可不必負舉證責任。此一舉證責任之範圍，除
    犯罪構成事實（包括屬於犯罪構成要件要素之時間、地點、
    手段、身分、機會或行為時之特別情狀等事實）、違法性、
    有責性及處罰條件等事實外，尚包括刑罰加重事實之存在及
    減輕或免除事實之不存在。累犯事實之有無，雖與被告是否
    有罪無關，然係攸關刑罰加重且對被告不利之事項，為刑之
    應否為類型性之加重事實，就被告而言，與有罪、無罪之問
    題有其相同之重要性（包括遴選至外役監受刑、行刑累進處
    遇、假釋條件等之考量），自應由檢察官負主張及實質舉證
    責任。又依司法院釋字第775號解釋理由書所稱：法院審判
    時應先由當事人就加重、減輕或免除其刑等事實，指出證明
    方法等旨，申明除檢察官應就被告加重其刑之事實負舉證責
    任外，檢察官基於刑事訴訟法第2條之客觀注意義務規定，
    主張被告有減輕或免除其刑之事實，或否認被告主張有減輕
    或免除其刑之事實，關於此等事實之存否，均應指出證明之
    方法。是以，法院於審酌被告是否適用累犯規定而加重其刑
    時，訴訟程序上應先由檢察官就前階段被告構成累犯之事實
    ，以及後階段應加重其刑之事項，主張並具體指出證明方法
    後，法院才需進行調查與辯論程序，而作為是否加重其刑之
    裁判基礎。前階段構成累犯事實為檢察官之實質舉證責任，
    後階段加重量刑事項為檢察官之說明責任，均應由檢察官分
    別負主張及具體指出證明方法之責。倘檢察官未主張或具體
    指出證明方法時，可認檢察官並不認為被告構成累犯或有加
    重其刑予以延長矯正其惡性此一特別預防之必要，且為貫徹
    舉證責任之危險結果所當然，是法院不予調查，而未論以累
    犯或依累犯規定加重其刑，即難謂有應調查而不予調查之違
    法（最高法院110年度台上字第5660號判決參照）。
  ㈡次按證據以其是否由其他證據而生，可區分為原始證據及派
    生證據。被告前案紀錄表、刑案資料查註紀錄表係由司法、
    偵查機關相關人員依憑原始資料所輸入之前案紀錄，並非被
    告前案徒刑執行完畢之原始證據，而屬派生證據。鑑於直接
    審理原則為嚴格證明法則之核心，法庭活動藉之可追求實體
    真實與程序正義，然若直接審理原則與證據保全或訴訟經濟
    相衝突時，基於派生證據之必要性、真實性以及被告之程序
    保障，倘當事人對於該派生證據之同一性或真實性發生爭執
    或有所懷疑時，即須提出原始證據或為其他適當之調查（例
    如勘驗、鑑定），以確保內容之同一、真實；惟當事人如已
    承認該派生證據屬實，或對之並無爭執，而法院復已對該派
    生證據依法踐行調查證據程序，即得採為判斷之依據（最高
    法院111年度台上字第3143號判決參照）。
  ㈢刑之加重事由
　⒈檢察官於聲請簡易判決處刑書犯罪事實載明「林昱志前因公
    共危險案件，經臺灣新竹地方法院以108年度竹交簡字第833
    號判決判處有期徒刑2月確定；又因公共危險案件，經臺灣
    桃園地方法院以109年度壢交簡字第2143號判決判處有期徒
    刑3月確定，於民國109年12月9日易科罰金執行完畢」等旨
    ，並提出刑案資料查註紀錄表附於偵查卷為證。檢察官上訴
    後，公訴檢察官復引用臺灣高等法院被告前案紀錄表作為證
    明被告構成累犯之依據，經本院對前揭資料踐行文書證據之
    調查程序，檢察官表示無意見，被告則經合法傳喚無正當理
    由未到庭，自不待其陳述而為審理，堪認當事人對於其上所
    載被告前案紀錄之同一性或真實性均無爭執，依據前開說明
    ，自得採為判斷之依據。
　⒉準此，被告前因酒後駕車之公共危險案件，經臺灣桃園地方
    法院以109年度壢交簡字第2143號判決判處有期徒刑3月確定
    ，於109年12月9日易科罰金執行完畢等情，有臺灣高等法院
    被告前案紀錄表存卷可證，公訴檢察官於本院審理期日引用
    臺灣高等法院被告前案紀錄表為證據，是被告構成累犯之事
    實，業由檢察官主張並具體指出證明方法後，經本院踐行調
    查、辯論程序，即得據以作為論以累犯之裁判基礎，足認
　　被告確係於其前案受徒刑之執行完畢後，5年以內故意再犯
    本件有期徒刑以上之罪，依刑法第47條第1項之規定，構成
    累犯。
　⒊參酌司法院大法官釋字第775號解釋意旨，法院就符合累犯要
    件之被告，仍應以其是否有其特別惡性或對刑罰反應力薄弱
    等事由，妥適審酌被告所犯前後數罪間，關於前案之性質、
    前案徒刑之執行完畢情形、再犯之原因、兩罪間之差異、主
    觀犯意所顯現之惡性及其反社會性等情，綜合判斷各別被告
    有無因加重本刑致生所受刑罰超過其所應負擔罪責之情形，
    裁量是否加重最低本刑。本件檢察官於聲請簡易判決處刑書
    僅記載「請依司法院釋字第775號解釋意旨及刑法第47條第1
    項之規定，審酌是否加重其刑」，亦即檢察官請法院自行審
    酌，並未具體指明被告有何特別惡性及對刑罰反應力薄弱等
    事由之證明方法，檢察官上訴後，於本院審理時就被告應加
    重其刑之理由論以：被告構成累犯，且前後案罪質相同，請
    依法加重其刑等語，有審判筆錄存卷可考。本院衡酌被告行
    為之不法內涵與罪責程度，考量被告雖有符合累犯規定之前
    案，惟認於被告所犯罪責之法定刑度範圍內，審酌各項量刑
    事由後，已足以充分評價被告所應負擔罪責，尚無依刑法第
    47條第1項規定加重最低本刑之必要，爰不予加重其刑，以
    符罪刑相當原則、比例原則及重複評價禁止原則。
　㈣駁回上訴之理由
　　依本案聲請簡易判決處刑書之記載及附具之刑案資料查註紀錄
    表，可認檢察官已指明被告具有累犯事實與證據，公訴檢察
    官於本院審理時並為主張及實質舉證，原審判決未依刑法第
    47條第1項規定論以累犯，容有未合。惟被告雖合於累犯之
    要件，然是否依累犯規定加重其刑，聲請簡易判決處刑書僅
    記載「仍不知悔改」、「請依司法院釋字第775號解釋意旨
    及刑法第47條第1項之規定，審酌是否加重其刑」，並未指
    明被告有何特別惡性及對刑罰反應力薄弱等事由，本院認被
    告無依累犯規定加重其刑之必要，則原審判決認檢察官未就
    被告累犯應加重其刑之事項具體指出證明方法，無依累犯規
    定加重其刑，並無違誤。原審判決於理由內說明其量刑事由
    ，並將被告構成累犯之前科、素行資料，列為刑法第57條第
    5款所定「犯罪行為人之品行」之審酌事項，對被告所應負
    擔之罪責予以充分評價，量處之刑核屬妥適，檢察官以原審
    未對被告論以累犯為由提起上訴，雖有理由，應屬無害於量
    刑結果之瑕疵，無撤銷之必要，仍予維持，檢察官提起之上
    訴，應予駁回。
四、按第二審被告經合法傳喚，無正當之理由不到庭者，得不待
    其陳述，逕行判決；對於簡易判決不服而上訴者，準用上開
    規定，刑事訴訟法第371條、第455條之1第3項分別定有明文
    。查被告經本院於111年10月1日合法送達審理傳票（寄存送
    達日期：111年9月21日），而經合法傳喚，且於審理期日並
    未在監在押，有送達證書、臺灣高等法院在監在押全國紀錄
    表在卷可查，其於審判期日無正當理由未到庭，爰依上開規
    定，不待其陳述，逕為一造辯論判決，附此敘明。
據上論斷，依刑事訴訟法第455條之1第1項、第3項、第364條、
第368條、第371條、第373條，判決如主文。
本案經檢察藍巧玲聲請簡易判決處刑、提起上訴，檢察官李國瑋
到庭執行職務。
中　　華　　民　　國　　111 　年　　11　　月　　17　　日
                  刑事第六庭  審判長法　官  曾淑婷
　　　　　　　　　                  法  官  施又傑
　　　　　　　　　                  法  官  姜晴文
以上正本證明與原本無異。
本件判決不得上訴。　　　　　　　　　
中　　華　　民　　國　　111 　年　　11　　月　　17　　日
　　　　　　　　　                  書記官  陳胤竹
附件：
臺灣基隆地方法院刑事簡易判決
111年度基交簡字第132號
聲　請　人　臺灣基隆地方檢察署檢察官
被　　　告　林昱志　男　民國00年0月0日生
　　　　　　　　　　身分證統一編號：Z000000000號
　　　　　　　　　　住○○市○鎮區○○路○段00巷0號
上列被告因公共危險案件，經檢察官聲請以簡易判決處刑（111
年度速偵字第45號），本院判決如下：
    主  文
林昱志犯吐氣所含酒精濃度達每公升零點二五毫克而駕駛動力交
通工具罪，處有期徒刑參月，併科罰金新臺幣參萬元，有期徒刑
如易科罰金、罰金如易服勞役，均以新臺幣壹仟元折算壹日。
    事實及理由
一、本件犯罪事實及證據，除下列更正及補充外，其餘均引用檢
    察官聲請簡易判決處刑書之記載（如附件）。
  ㈠聲請書犯罪事實一、關於被告林昱志前案確定判決及執行紀
    錄之記載，應予刪除。
　㈡聲請意旨雖認被告曾因公共危險案件而受有期徒刑執行完畢
    ，本案應成立累犯等語。然依司法院釋字第775號解釋意旨
    及刑事訴訟法第161條第1項規定，被告構成累犯之事實及應
    加重其刑之事項，均應由檢察官主張並具體指出證明之方法
    後，經法院踐行調查、辯論程序，方得作為論以累犯及是否
    加重其刑之裁判基礎；至卷附之被告前案紀錄表，係司法機
    關相關人員依憑原始資料所輸入之前案紀錄，僅提供法官便
    於瞭解本案與他案是否構成同一性或單一性之關聯、被告有
    無在監在押情狀等情事之用，並非被告前案徒刑執行完畢之
    原始資料。若檢察官單純空泛提出被告前案紀錄表，尚難認
    就被告構成累犯事實已具體指出證明方法。又法院依簡易程
    序逕以簡易判決處刑者，因無檢察官參與，倘檢察官就被告
    構成累犯之事實及應加重其刑之事項，未為主張或具體指出
    證明方法，法院得依前開說明，視個案情節斟酌取捨（最高
    法院110年度台上大字第5660號裁定意旨參照）。經查，本
    案檢察官並未就被告構成累犯之事實及應加重其刑之事項具
    體指出證明之方法，就被告是否構成累犯及應否加重其刑等
    事項，遍查卷內僅有臺灣高等法院被告前案紀錄表，參諸上
    開裁定意旨，基於我國刑事審判程序採取改良式當事人進行
    主義之精神，以及刑事訴訟法第163條第2項規定法院應依職
    權調查之事項，依目的性限縮解釋，應以利益於被告之事項
    為限。準此，本院自無從僅憑卷附之臺灣高等法院被告前案
    紀錄表，逕依職權認定被告於本案構成累犯。然依最高法院
    110年度台上大字第5660號裁定意旨，本院仍得就被告可能
    構成累犯之前科、素行資料，列為刑法第57條第5款所定「
    犯罪行為人之品行」之審酌事項，併予敘明。
二、核被告林昱志所為，係犯刑法第185條之3第1項第1款不能安
    全駕駛動力交通工具罪。
三、爰審酌被告為本件酒後駕車公共危險犯行，其吐氣酒精濃度
    達每公升0.32毫克，對他人生命、身體、財產均造成危險，
    且衡酌被告於本案行為前之最近5年內，前於109年間已有2
    次因酒後駕車犯公共危險案件經法院論罪科刑及執行完畢紀
    錄，有臺灣高等法院被告前案紀錄表1 份可參。惟念其犯後
    已坦承犯行，兼衡被告之犯罪動機、教育程度、工作及經濟
    狀況等一切情狀，量處如主文所示之刑，並諭知易科罰金、
    易服勞役之折算標準。
四、依刑事訴訟法第449條第1項前段、第3項、第454條第2項，
    逕以簡易判決處刑如主文。
五、如不服本判決，得自收受送達之日起20日內，向本院提出上
    訴書狀，上訴於本院合議庭。　　
中　　華　　民　　國　　111 　年　　5 　　月　　9 　　日
                  基隆簡易庭    法  官  簡志龍
以上正本證明與原本無異。
如不服本判決，應於判決送達後20日內，向本院提出上訴書狀，
敘述上訴理由，上訴於本院合議庭，並按他造當事人之人數附具
繕本。　　　　　　　　　
中　　華　　民　　國　　111 　年　　5 　　月　　9 　　日
                                 書記官  周育義
附錄論罪法條：
中華民國刑法第185條之3
駕駛動力交通工具而有下列情形之一者，處3年以下有期徒刑，
得併科30萬元以下罰金：
一、吐氣所含酒精濃度達每公升零點二五毫克或血液中酒精濃度
    達百分之零點零五以上。
二、有前款以外之其他情事足認服用酒類或其他相類之物，致不
    能安全駕駛。
三、服用毒品、麻醉藥品或其他相類之物，致不能安全駕駛。
因而致人於死者，處3年以上10年以下有期徒刑，得併科2百萬元
以下罰金；致重傷者，處1年以上7年以下有期徒刑，得併科1百
萬元以下罰金。
曾犯本條或陸海空軍刑法第54條之罪，經有罪判決確定或經緩起
訴處分確定，於十年內再犯第1項之罪因而致人於死者，處無期
徒刑或5年以上有期徒刑，得併科3百萬元以下罰金；致重傷者，
處3年以上10年以下有期徒刑，得併科2百萬元以下罰金。
附件
臺灣基隆地方檢察署檢察官聲請簡易判決處刑書　
                                     111年度速偵字第45號
　　被　　　告　林昱志　
上列被告因公共危險案件，業經偵查終結，認宜聲請以簡易判決
處刑，茲將犯罪事實及證據並所犯法條分敘如下：
　　　　犯罪事實
一、林昱志前因公共危險案件，經臺灣新竹地方法院以108年度
    竹交簡字第833號判決判處有期徒刑2月確定；又因公共危險
    案件，經臺灣桃園地方法院以109年度壢交簡字第2143號判
    決判處有期徒刑3月確定，於民國109年12月9日易科罰金執
    行完畢。
二、詎仍不知悔改，於111年3月15日20時許起至同日23時許止，
    在其基隆市中山區喜事社區住處內，飲用啤酒後，竟未待體
    內酒精濃度消退，仍於111年3月16日19時許，自基隆市○○○○
    ○區○○號碼897-DAU號普通重型機車，欲返回基隆市中山區喜
    事社區住處，於基隆市○○區○○街0巷00○00號前，因未配戴口
    罩，為警攔查，並於同日19時15分許對其施以吐氣酒精測試
    ，測得其濃度高達0.32MG/L，始查悉上情。
三、案經基隆市警察局第四分局報告偵辦。
　　　　證據並所犯法條
一、上揭犯罪事實，業據被告林昱志於警詢、偵查中均坦承不諱
    ，復有酒精測定紀錄表、基隆市警察局舉發違反道路交通管理事
    件通知單、財團法人台灣商品檢測驗證中心呼氣酒精測試器
    檢定合格證書、基隆市警察局第四分局安樂派出所酒駕檢測
    前受測人權利告知書在卷可稽，足認被告上開自白與事實相
    符，其犯行應堪認定。
二、核被告林昱志所為，係犯刑法第185條之3第1項第1款之酒後
    駕駛動力交通工具之公共危險罪嫌。被告前有如事實欄所載
    之犯罪科刑及執行情形，有刑案資料查註紀錄表在卷可參，
    其於有期徒刑執行完畢後，5年以內故意再犯本件有期徒刑
    以上之罪，為累犯，請依司法院釋字第775號解釋意旨及刑
    法第47條第1項規定，審酌是否加重其刑。
三、依刑事訴訟法第451條第1項聲請逕以簡易判決處刑。　
　　此　致
臺灣基隆地方法院基隆簡易庭
中　　華　　民　　國　  111　年　　3  　月　 　21   　日
                         檢  察  官  藍  巧  玲
本件正本證明與原本無異
中　　華　　民　　國　  111　年　　3  　月　　 21   　日
                         書  記  官  蔡  雅  婷
附錄本案所犯法條全文
中華民國刑法第185條之3
駕駛動力交通工具而有下列情形之一者，處 3 年以下有期徒刑
，得併科 30 萬元以下罰金：
一、吐氣所含酒精濃度達每公升零點二五毫克或血液中酒精濃度
    達百分之零點零五以上。
二、有前款以外之其他情事足認服用酒類或其他相類之物，致不
    能安全駕駛。
三、服用毒品、麻醉藥品或其他相類之物，致不能安全駕駛。
因而致人於死者，處 3 年以上 10 年以下有期徒刑，得併科 2
百萬元以下罰金；致重傷者，處 1 年以上 7 年以下有期徒刑，
得併科 1 百萬元以下罰金。
曾犯本條或陸海空軍刑法第 54 條之罪，經有罪判決確定或經緩
起訴處分確定，於十年內再犯第 1 項之罪因而致人於死者，處
無期徒刑或 5 年以上有期徒刑，得併科 3 百萬元以下罰金；致
重傷者，處 3 年以上 10 年以下有期徒刑，得併科 2 百萬元以
下罰金。
本件係依刑事訴訟法簡易程序辦理，法院簡易庭得不傳喚被告、
輔佐人、告訴人、告發人等出庭即以簡易判決處刑；被告、被害
人、告訴人等對告訴乃論案件如已達成民事和解而要撤回告訴或
對非告訴乃論案件認有受傳喚到庭陳述意見之必要時，請即另以
書狀向簡易法庭陳述或請求傳訊。